【裁判字號】    89,台上,2771
【裁判日期】    890518
【裁判案由】    背信等
【裁判全文】
最高法院刑事判決                              八十九年度台上字第二七七一號
    上  訴  人  甲○○
右上訴人因背信等案件，不服台灣高等法院中華民國八十七年四月十四日第二審更審
判決（八十七年度上更(二)字第七十八號，起訴案號：台灣桃園地方法院檢察署八十二
年度偵字第一一九六二、一二六六四號），提起上訴，本院判決如左：
    主  文
原判決撤銷，發回台灣高等法院。
    理  由
本件原判決認定業經第一審判決無罪確定之邱煥育受其堂兄邱鴻森（住南投縣埔里鎮
）之委託，就近照顧坐落在邱煥育服務公司附近之田地，即桃園縣大園鄉○○○段下
埔小段九二八及九二九號土地面積分別為一二一‧一九公畝及二四‧四九公畝，邱煥
育竟利用此為他人處理事務之身分關係與機會，勾串許善進（業經第一審判處有期徒
刑一年六月確定），及上訴人即被告甲○○，基於共同之犯意，意圖為自己不法之利
益，於民國八十二年九月二日，表面上佯訂「整地工程出承包契約」，記載由邱煥育
以任職之保麗塑膠工業股份有限公司（下簡稱保麗公司）總經理名義將上開土地以新
台幣（下同）五萬元之代價，委請甲○○整平，期間自該日起至同年十一月二日止，
實則三人約定挖掘土石出售得款，以五五方式分帳，即由邱煥育分取五成，許善進等
方面之人分得五成。許善進、甲○○自同年九月十日起，找來不知情之蔡文隆、許朝
童及楊秋貴等在現場挖採土石。嗣經地主邱鴻森之另外親戚邱鴻琳、楊佳莉夫婦發覺
報警，於同年十月二日下午當場查獲，扣得許善進所有供紀錄用之帳冊二本、出貨單
據九十張。時已挖採十三天，共計售土約六十餘萬元，邱煥育、許善進、甲○○違背
任務之行為，已致生損害於邱鴻森本人之財產等情，因而撤銷第一審關於上訴人部分
之不當科刑判決，改判論處上訴人甲○○共同背信罪刑，固非無見。
惟按判決不載理由者，其判決當然違背法令，刑事訴訟法第三百七十九條第十四款定
有明文，查本件共犯邱煥育背信部分，業經第一審法院諭知無罪確定在案，原判決未
說明該確定判決認定之事實如何不可採﹖即為與該確定判決相反之認定，認邱煥育應
與上訴人共負背信罪責，即難謂無判決不載理由之違誤。次按證據雖已調查而其內容
尚未明瞭者，即與未經調查無異，如遽行判決，仍屬應於審判期日調查之證據未予調
查，其判決當然違背法令。查：(一)本件邱煥育背信部分，係由上訴人所告發，此有八
十二年十月十九日告訴狀可稽（見偵字第一二六六四號偵查卷第一頁），且土地所有
權人邱鴻森曾陳稱：「不告邱煥育，他是好意要幫我」（見一一九六二號偵查卷第一
二○頁），又稱：「……我沒告我堂弟是背信或竊盜均沒有，我現在已經不追究邱煥
育，我原諒他了」（見上訴字第一○一四號卷第九十六頁），依常理如上訴人有與邱
煥育共謀背信，豈會主動告訴而自投羅網﹖(二)依卷內資料所示，本件簽訂「整地工程
出承包契約書」，係由邱煥育與已判決確定之許善進利用上訴人之身分證簽訂，上訴
人並未在場，且依邱煥育在偵查中所述：「……九月中旬他們動工，我去現場看他們
用怪手挖土，有勸阻現場之被告等人，他們不聽，一直挖下去」（見一一九六二號偵
查卷第一一九頁），實情究何﹖均與上訴人應否負背信罪責攸關，原審未詳加勾稽，
遽予論罪科刑，亦嫌疏略。上訴意旨，指摘原判決不當，非無理由，應認仍有發回更
審之原因。末查刑法第三百四十二條之背信罪，雖屬刑事訴訟法第三百七十六條第五
款所列之案件，因於修正刑事訴訟法施行前，原得上訴於第三審法院，且已繫屬該法
院，依刑事訴訟法施行法第五條第一項規定，仍依施行前之法定程序終結之，附此
明。
據上論結，應依刑事訴訟法第三百九十七條、第四百零一條，判決如主文。
中      華      民      國    八十九    年      五      月     十八     日
                              最高法院刑事第二庭
                                  審判長法官  莊  來  成
                                        法官  呂  潮  澤
                                        法官  謝  俊  雄
                                        法官  白  文  漳
                                        法官  蘇  振  堂
      右正本證明與原本無異
                                              書  記  官
中      華      民      國    八十九    年      五      月    二十九    日


司法院資訊處製作；財團法人民間司法改革基金會備份。
